最高法院刑事判決　　　　　　　　　　　　　　　九十一年度台上字第一四七五號
　　上訴人　台灣高等法院檢察署檢察官
　　被　告　乙○○
　　　　　　甲○○
右上訴人因被告等違反著作權法案件，不服台灣高等法院中華民國八十七年十二月三
十日第二審判決（八十七年度上訴字第四七一七號，起訴案號：台灣士林地方法院檢
察署八十六年度偵字第五七四０、六五六六號），提起上訴，本院判決如左：
    主  文
原判決撤銷，發回台灣高等法院。
    理  由
本件原判決以公訴意旨略稱：被告乙○○、甲○○分別係浩全有限公司（下稱浩荃公
司）及歐狄理容器材有限公司（下稱歐狄公司）之負責人、業務執行者，明知告訴人
尚宏理容椅業有限公司（下稱尚宏公司）創用之註冊號數二四二八四三及三八００四
一號商標名稱、商標圖樣及標誌美術著作，已取得著作財產權及經註冊登記而取得商
標專用權，仍基於共同犯意聯絡及行為分擔，自民國八十三年十一月間起，意圖欺騙
他人，而使用尚宏公司之註冊商標圖樣於其同一之理容椅商品，並販賣予數目不詳之
多數客戶，並附加於同一商品說明書、型錄及價目表而散布之；且擅自重製尚宏公司
之著作，侵害該公司商標專用權及著作財產權，又於型錄及其客戶往來之報價單上，
印記「尚宏理容椅業有限公司」中英文（ＳＨＵＮＧ  ＨＵＮＧ  ＢＡＲＢＥＲ  Ｂ
ＥＡＵＴＹ  ＣＨＡＩＲ  ＣＯ；ＬＴＤ）字樣，偽造尚宏公司名義之依商業習慣，
足以表示係尚宏公司所為法律行為用意證明之私文書，以之與浩荃公司、歐狄公司之
客戶為買賣行為，足以生損害於尚宏公司，並持以向客戶行使之。因認被告等係違反
商標法第六十二條第一款第二款、第六十三條，著作權法第九十一條第一項，及犯刑
法第二百十六條、第二百十條等罪嫌。惟經審理結果，認為不能證明被告等犯罪，第
一審所為被告等無罪之判決，為無不合，予以維持，駁回上訴人在第二審上訴。固非
無見。
惟查：(一)原判決理由係以被告等既得在大陸使用「尚宏公司ＳＨＵＮＧ ＨＵＮＧ Ｂ
ＡＲＢＥＲ  ＡＮＤ  ＢＥＡＵＴＹ  ＣＨＡＩＲ  ＣＯ；  ＬＴＤ」之名稱，參以
卷附被告等與客戶之往來信函，除標示上開公司名稱外，均己註明歐狄公司、浩荃公
司之營業所及電話號碼，並未特別標明告訴人公司之名稱、地址、營業所等字樣，乃
認被告等所為函件無偽造情事，而為有利於彼之判斷。然告訴人於原審具狀指被告等
曾於八十四年十月十七日，自台北以印有其公司英文名稱、商標之信紙向住於台北之
池鍾珠報價；另於八十六年三月六日，以相同信紙向新加坡之啟光羅報價，並提出該
報價單影本二紙為憑（見第一審卷第一八九背面、一九０頁、第一九七、一九八頁）
。該二紙報價單既均係被告等發自台灣，並非向大陸地區報價，其能否使用「尚宏公
司ＳＨＵＮＧ  ＨＵＮＧ  ＢＡＲＢＥＲ  ＡＮＤ  ＢＥＡＵＴＹ  ＣＨＡＩＲ  Ｃ
Ｏ；  ＬＴＤ」之名稱，即非無疑。何況該二紙報價單上末尾甲○○之署名前，並冠
以告訴人公司之英文名稱「ＳＨＵＮＧ ＨＵＮＧ ＢＡＲＢＥＲ ＆ ＢＥＡＵＴＹＣ
ＨＡＩＲ ＣＯ； ＬＴＤ」，其非以歐狄公司、浩荃公司名義為之甚明。此項對被告
等不利之證據，原審對之未加調查、審酌，復未於判決內說明其不足採之理由，非惟
證據調查職責未盡，抑且判決理由不備。(二)原判決理由係以證人許登富於審判中結稱
「乙○○從大陸打電話給伊要訂做目錄，故從大陸將理容椅運來台灣拍照，因為大陸
拍照水準很差，甲○○請人拍照再交給伊，至於尚宏在台灣有工廠，歐狄在台灣沒有
工廠，其工廠在大陸」等語，核與被告等所辯印製目錄是供大陸工廠使用等語相符，
而為有利於彼等之判斷。但證人林建發於警訊供稱伊在歐狄公司任廠長之職，負責產
品之製造，其公司大部分製造女性用理容椅等相關器材等語（見六五六六號偵卷第十
頁正、背面），此與證人許登富上開供證，兩相齟齬，且理容椅之照片既得由甲○○
請人拍照後，交予許某製作產品目錄，似無大費周章將之運回台灣必要，此均與證人
許登富上開證詞真實性之判斷攸關，原審未遑詳查、釐清，遽採為判決基礎，猶嫌速
斷。(三)原判決理由係以被告等於一審應告訴人要求，提出歐狄公司自八十四年一月起
至八十五年十二月止之全部發票或向台北市稅捐稽徵處大同分處調取歐狄公司申請上
開期間營利事業所得稅之發票及其清單，經告訴人代理人逐一清查，並未發現被告等
有在台灣地區以「尚宏公司」名義銷售理容器材之事實，無證據證明其有使用上開商
標在台銷售情事，以之執為被告等無罪判決之論據之一。然被告等於第一審法院係提
出歐狄公司八十五年七、八、十一、十二月及八十六年九月之發票（見第一審卷第二
一九頁），並未如告訴人請求提出八十四年迄八十六年之全部統一發票，且卷內亦無
法院向台北市稅捐稽徵處大同分處調取歐狄公司之統一發票供清查之資料足佐。是原
判決理由上開論述，顯與卷證並不相符，難認為適法。(四)告訴人於第一審法院曾具狀
指證人鄭淵原係其公司之師傅，嗣經被告等遊說，轉往歐狄公司任職，為其製造美容
椅產品及對外招纜業務，其能證明被告等確以印有仿冒告訴人商標之產品目錄與國內
廠商交易；另證人湯榮德為告訴人之客戶，其曾接獲被告等寄送印有告訴人公司名稱
、商標之目錄等情，並聲請傳訊該二證人，（見第一審卷第一七七、一八六頁），此
與被告等本件犯行成否之判斷攸關，應有調查必要，原審不為該調查，復未於判決內
說明不予調查之理由，殊嫌證據調查未盡，且有判決理由不備之違誤可指。(五)本件第
一審法院判決送達於檢察官之日期，依卷附送達證書送達時間欄，送達人劉惠政所蓋
職戳，係八十七年九月八日（見第一審卷第二八七頁），此距檢察官於同月二十九日
提起第二審上訴已逾十日之法定上訴期間（見原審卷第七頁）。然檢察官收受第一審
法院判決，於其送達證書上所蓋職戳之日期為同月二十四日，此與送達人所載送達日
期顯有出入，究竟檢察官實際收受第一審判決之日期為何，此關係其第二審上訴合法
與否之判斷，原審就此程序事項未先行調查、審認，遽為實體之判決，亦非適法。以
上或係上訴意旨所指摘，或為本院得依職權調查之事項，應認原判決有撤銷發回更審
之原因。
據上論結，應依刑事訴訟法第三百九十七條、第四百零一條，判決如主文。
中      華      民      國    九十一    年      三      月    二十一    日
                              最高法院刑事第四庭
                                  審判長法官  紀  俊  乾
                                        法官  黃  正  興
                                        法官  劉  介  民
                                        法官  陳  東  誥
                                        法官  張  春  福
      右正本證明與原本無異
                                              書  記  官
中      華      民      國    九十一    年      三      月    二十五    日
